最　高　行　政　法　院　判　決　　　　　　　　　　九十一年度判字第六一七號
　　原　　　告　英品食品股份有限公司
　　代　表　人　甲○○
　　被　　　告　財政部臺灣省中區國稅局
　　代　表　人　楊重華
右當事人間因營利事業所得稅事件，原告不服行政院中華民國八十九年四月十二日台
八十九訴字第一○四七六號再訴願決定，提起行政訴訟。本院判決如左：
　　主  文
原告之訴駁回。
訴訟費用由原告負擔。
　　事  實
緣原告民國八十五年度營利事業所得稅結算申報，經被告核定全年所得額新台幣（下
同）一○、五九八、○五三元，應補稅額一、三九○、二七六元。原告不服，就剔除
折舊費用項目五、五六一、一○四元，申經復查結果，未准變更，提起訴願、再訴願
，遞遭決定駁回，遂提起行政訴訟。茲摘兩造訴辯意旨於次：
原告起訴意旨略謂：原告雖係經營飲料批發業務，因考慮到供貸穩定，品質水準及進
貨價格等因素，逐決定購置自動生產相關設備供生產廠使用，以維貨源。該設備於八
十四年二、三月間安裝試車，七月試車完成購入，八十四年銷售產品大部份由該設備
製造。未購入該設備前（即八十三年度）成本率為八十八，購入後成本率為八十三（
八十四年度）、八十三（八十五年度），購入前比購入後成本率約高百分之五。又依
行政院主計處公佈物價指數，民國八十三年到八十五年物價指數依序為九三．五八、
九七．○二、一○○。物價呈三．五％上漲，依物價上漲成本跟著上漲鐵律，產品成
本也應往上漲百分之三。如將物價上漲率列入成本中，八十四年度及八十五年度之成
本率比八十三年度低百分之八。其購入設備取得之進貨優惠利益甚為明顯，不能說無
優惠利益，既然有百分之八之進貨優惠價，其相關設備之折舊費用當然應列為費用，
以符合成本收入相配合之會計真理。此外自購生產設備提供生產廠使用，除進貨優惠
利益外，亦有供貨及品質穩定之利益，購買設備前後年度成本率有無高於同業利潤標
準成本率，不能做為判定有無進貨優惠利益之標準。同業標準成本率是在高效率情況
下同業成本之平均率，況且稅捐機關為達課稅目的，這種平均率均從低編定。個別工
廠體質不同，成本率不可能完全相同、不能說高於同業利潤標準成本率就無優惠利益
，應依個別工廠前後年度成本率高低來認定方合情理。故被告以此等理由駁回復查，
訴願、再訴願，難令人干服。綜上所述，請將再訴願決定、訴願決定及原處分均撤銷
等語。
被告答辯意旨略謂：查原告係經營飲料批發業務，八十五年營利事業所得稅結算申報
卻列報供生產製造用的機械設備折舊五、五六一、一○四元。原告雖主張該等設備係
交付其上游製造廠商使用，以取得較低的進貨成本，並檢附與其上游廠商簽訂之機械
設備使用契約書供核。原告主張因提供該設備使得其成本率下降，但其申報之成本率
八十五年卻較八十三年上升，顯與原告主張不合。雖原告稱應考量物價上漲因素，然
成本率計算係成本除以銷貨，在物價上漲時縱成本上漲，其銷貨亦應同步上升，是以
原告主張仍難採據。另原告並無製造業務，所列報製造機器之折舊顯非本業所需，倘
係供上游製造廠商使用，又無利息收入（融資性質）或租金收入（租賃性質），是以
亦非附屬業務所需。揆諸行為時所得稅法第三十八條規定，被告核定並無不合，請駁
回其訴。基上論結：原處分及所為復查、訴願、再訴願決定並無違誤，請判決駁回原
告之訴等語。
　　理  由
按「經營本業及附屬業務以外之損失，或家庭之費用，及各種稅法所規定之滯報金、
怠報金、滯納金等及各項罰鍰，不得列為費用或損失。」為行為時所得稅法第三十八
條所明定。本件原告八十五年度營利事業所得稅結算申報，關於折舊部分，經被告初
查以原告係經營飲料批發業務，其八十五年度營利事業所得稅結算申報，列報折舊新
台幣（下同）一○、六四六、三五二元，其中整列機用輸送機及輸送帶等製造用機械
設備之折舊五、五六一、一○四元，原告雖主張該等設備係交付其上游製造廠商英泉
食品股份有限公司（以下簡稱英泉公司）使用，俾取得較低之進貨成本，惟未能提示
借用合約及進貨成本是否優惠等資料，無以核認該折舊是否與業務有關，乃剔除折舊
五、五六一、一○四元，核定折舊五、○八五、二四八元。原告不服，以其雖經營買
賣業務，惟為商業經營之考量，購置機器設備提供製造廠商生產其所銷售之商品，俾
取得進貨價格之優惠利益，尚難謂與業務無關，請准予追認云云，檢附其與英泉公司
簽訂之機械設備授權使用契約書。申經復查結果，以系爭設備係於八十四年七月六日
購入，而機械設備授權使用契約書記載提供設備使用期間自八十五年一月一日至同年
十二月三十一日，倘依原告主張提供系爭設備係為取得進貨價格之優惠利益，則其八
十四年度成本率應高於八十五年度，然八十四年度申報成本率為百分之八十三．二六
，八十五年度申報成本率則為百分之八十三．三二，顯與其主張不符，且該二年度申
報成本率均高於同業利潤標準成本率百分之八十二，並無進貨價格優惠之事實，所稱
核無可採。又原告並未從事製造業務，故其機械設備之折舊顯非經營本業所必需，倘
係供製造廠商使用，惟未列報利息收入（融資性質）或租金收入（租賃性質），是亦
非屬附屬業務所需，原核定否准認列該等機械設備之折舊，洵無不合，乃未准變更。
原告以其於八十四年七月六日購置系爭產製飲料產品之機器設備一批，均取有合法憑
證，並依「固定資產耐用年數表」所規定年數提列折舊，且該等機器設備購入後，即
配置於上游製造廠商英泉公司之生產工廠內，並授權供該製造廠使用於產製銷售於其
所經營批發之產品（鮮孔、調味乳），基於產銷關係及商業經營之考量，並參諸商場
上之產銷關係之配合型態，該等設備所提列折舊難謂與業務無關。同業利潤標準係納
稅義務人未提示或未依限期提示帳簿文據時，稽徵機關據以作為逕行核定納稅義務人
所得額之重要資料，而非作為規範營利事業間進貨、銷貨價格之參考標準。其於八十
四年度取得系爭機器設備後，即提供上游製造廠商使用，故八十四年及八十五年度之
申報成本率均約為百分之八十三，八十六年度改採收取定額租金之合作方式，申報成
本率即提高至百分之八十六左右，可見其無償提供設備，上游製造廠商即以較低之產
品售價作為回饋，其提供設備並收取租金，則上游製造廠商即調高產品售價作為補償
云云。訴經財政部訴願決定及行政院再訴願決定，以原告係從事飲料批發買賣業務，
而非從事製造業務，其購入系爭機械設備供製造廠商使用，被告以系爭機械設備折舊
為非營業所必需為由，否准認列，揆諸首揭規定，洵無違誤，遂駁回其訴願、再訴願
。經核尚無不合。原告茲起訴主張如事實欄起訴意旨所載，查原告經營買賣業務，通
常情形，無購置製造機械之必要，其製造機械之折舊費用，難認與營業本業有關，又
未就製造機械供英泉公司使用收取融資利息或租金，難認其折舊費用及附屬業務有關
。原告主張其購買製造機械供英泉公司使用，獲取進貨優惠及貨源、品質穩定之利益
等情，固據提出雙方協議所訂契約書為證，但契約書內容，未約定由英泉公司給予原
告如何之利益，此外悉無佐證，自難證明其主張為可採。又同業利潤標準之成本率，
於查帳核實認定營業利潤之情形下，固無準據之價值，然該標準仍屬主管機關依法調
查核定之同業通常標準。原告主張以所購製造機械供英泉公司使用而得利益，其結果
成本率並不低於同業利潤標準之成本率，被告認不足以證明確有其利益，亦不足以證
明所購製造機械之折舊費用為必要，尚無背於情理。至於所舉其八十三年度成本率高
，或尚有其他成本因素，不能據以認八十五年度以製造機械供英泉公司使用，成本率
較八十三年度低，必已獲利益而降低其成本率。從而被告復查決定維持初查核定認原
告購置製造機械之折舊非必要，自申報費用中予以剔除，按諸首揭規定，並無違誤。
訴願、再訴願決定遞予維持，均無不合。起訴為無理由，應予駁回。
據上論結，本件原告之訴為無理由，爰依行政訴訟法施行法第二條、行政訴訟法第九
十八條第三項前段，判決如主文。
中　　華　　民　　國　　九十一　　　年　　　四　　　　月　　二十六　　　日
                    最 高 行 政 法 院  第 一 庭
                                審 判 長 法  官　　　黃　綠　星
                                         法  官      黃　合　文
                                         法  官　　　蔡　進　田
                                         法  官　　　黃　璽　君
                                         法  官　　　廖　宏　明
右  正  本  證  明  與  原  本  無  異
　　　　　　　　　　　　　　　　　　　　 法院書記官　邱  彰  德
中　　華　　民　　國　　九十一　　　年　　　四　　　　月　　二十六　　　日
